【裁判字號】    99,訴,2265
【裁判日期】    991116
【裁判案由】    偽造文書等
【裁判全文】
臺灣臺中地方法院刑事判決              99年度訴字第2265號
公  訴  人  臺灣臺中地方法院檢察署檢察官
被      告  乙○○
上列被告因偽造文書等案件，經檢察官追加起訴（99年度偵緝字
第1591號），嗣因被告就被訴事實為有罪之陳述，經本院告知簡
式審判程序之意旨，並聽取公訴人、被告之意見後，本院合議庭
裁定由受命法官獨任依簡式審判程序審理，判決如下：
    主    文
乙○○共同犯使公務員登載不實文書罪，處有期徒刑參月，如易
科罰金，以新臺幣壹仟元折算壹日。又共同犯謊報遺失國民身分
證供冒名申請護照罪，處有期徒刑參月，如易科罰金，以新臺幣
壹仟元折算壹日。應執行有期徒刑伍月，如易科罰金，以新臺幣
壹仟元折算壹日。緩刑貳年。緩刑期間付保護管束，並應向指定
之政府機關、政府機構、行政法人、社區或其他符合公益目的之
機構或團體，提供貳佰小時之義務勞務。
    犯罪事實
一、乙○○因缺錢花用，於民國97年5月間，結識綽號「布袋」
    之蔡吉隆（所涉偽造文書部分，檢察官另行提起公訴），並
    同意提供其個人身分辦理證件使用，而與蔡吉隆共同基於使
    公務員登載不實及違反護照條例之犯意聯絡為下列行為：
（一）蔡吉隆於97年5月初某日，帶同乙○○至臺中縣大雅鄉某
      照相館拍攝個人半身照片，再由蔡吉隆將前開照片交予某
      不詳人士進行修改成與某不詳人士面貌相似之照片後，乙
      ○○即與蔡吉隆共同於97年5月7日，前往臺中市南屯區戶
      政事務所，由乙○○持前開不詳人士之合成照片，假以國
      民身分證遺失為由，申請補發乙○○之國民身分證，使不
      知情之該事務所承辦公務員為其列印以乙○○名義申請換
      領之國民身分證申請書，並以國民身分證遺失為理由填載
      於換領國民身分證申請書，持而申請辦理補發國民身分證
      ，使該不知情之承辦公務員登載前開不實之國民身分證遺
      失事項於職務上所掌之登記簿公文書，並據以補發貼有上
      開不詳人士之合成照片之「乙○○」名義之國民身分證交
      付予乙○○，足以生損害於戶政機關對戶政管理之正確性
      。
（二）嗣乙○○、蔡吉隆取得前開補發之「乙○○」國民身分證
      後，均明知該「乙○○」國民身分證係乙○○假遺失為由
      ，並冒用不詳之人之照片所取得。仍由蔡吉隆於97年5月8
      日，帶同乙○○持前開國民身分證，前往址設臺中市○○
      路91號之永旅旅行社，以「乙○○」名義，委託不知情之
      旅行社承辦人劉錦代為向外交部領事事務局臺中辦事處（
      下稱領事事務局）申請辦理「乙○○」名義之護照手續，
      並代填具中華民國普通護照申請書，且在其上黏貼不詳人
      士之合成照片，再由乙○○在申請書上簽名，完成該申請
      書後，持向領事事務局申請辦理核發護照，使不知情之領
      事事務局承辦公務員，經實質審核後，因未能查悉係冒名
      申請案，乃據以核發「乙○○」名義之發照日期為97年5
      月9日之中華民國普通護照。嗣蔡吉隆取得前開「乙○○
      」名義之護照後，另支付新臺幣1萬元與乙○○作為報酬
      。嗣於98年3月16日11時許，蔡吉隆在金門縣水頭碼頭，
      欲持「賴茂陽」之假護照辦理入境時，為警查獲，始循線
      查獲上情。
二、案經金門縣警察局移送福建金門地方法院檢察署呈請臺灣高
    等法院檢察署檢察長令轉暨金門縣警察局移送臺灣臺中地方
    法院檢察署檢察官偵查後追加起訴。
    理    由
一、本件係經被告於準備程序期日為有罪之陳述，而經本院合議
    庭裁定由受命法官獨任以簡式審判程序加以審理，則依據刑
    事訴訟法第273 條之2 、同法第159 條第2 項之規定，不適
    用傳聞法則有關限制證據能力之相關規定；並得依同法第31
    0 條之2 之準用同法第454 條之規定製作略式判決書，依法
    僅需記載犯罪事實、證據名稱及應適用之法條，並得以簡略
    方式為之，如認定之犯罪事實、證據及應適用之法條，與檢
    察官聲請簡易判決處刑書或起訴書之記載相同者，得引用之
    ，合先敘明。
二、訊據被告乙○○對於上開犯罪事實坦承不諱，並有同案被告
    蔡吉隆之警訊及偵查筆錄、證人劉錦之警詢及偵訊筆錄、外
    交部領事事務局98年5月12日領一字第0985302440號函文暨
    「乙○○」中華民國普通護照申請書各1份，臺中市南屯區
    戶政事務所98年12月1日中市南屯戶字第0980009026號函文
    暨乙○○換領國民身份證申請書1份，在卷可稽，被告犯行
    應可認定。
三、核被告乙○○所為，以不實之遺失為由，使公務員將此不實
    之申請理由登載於所掌公文書上，遂行申請補發不實國民身
    分證之行為，係犯刑法第214條之使公務員登載不實文書罪
    ，起訴書認係犯刑法第216條、第214條之行使使公務員登載
    不實文書罪，應有誤解。又其謊報遺失國民身分證供冒名申
    請護照，係犯護照條例第23條第3項謊報遺失國民身分證供
    冒名申請護照罪。被告所犯上開2罪，犯意各別、行為不同
    ，應分論併罰。又所犯上開2罪，與蔡吉隆間有犯意聯絡及
    行為分擔，均為共同正犯。爰審酌被告之犯罪動機、目的、
    手段，犯罪所生危害，犯罪後均坦承犯行，犯後態度良好等
    一切情狀，各量處如主文所示之刑，並定其應執行之刑及易
    科罰金之折算標準。末查被告乙○○前無經法院判處有期徒
    刑以上之刑之犯罪紀錄，此有臺灣高等法院被告前案紀錄表
    在卷可參，本院審酌其因一時失慮，致罹刑典，事後已坦承
    犯行，深表悔悟，本院認為經此偵審程序，被告應知所警惕
    ，其所宣告之刑，以暫不執行為適當，惟其行為畢竟已造成
    社會危害，宜為有負擔之緩刑，以示公允，爰依刑法第74條
    第2項第5款規定，命其向指定之政府機關、政府機構、行政
    法人、社區或其他符合公益目的之機構或團體，提供200小
    時之義務勞務。並依刑法第93條第1項第2款規定於緩刑期間
    付保護管束，併此敘明。
四、應適用之法條：
（一）刑事訴訟法第273條之1第1項、第299條第1項前段。
（二）護照條例第23條第3項。
（三）刑法第11條前段、第28條、第214條、第41條第1項前段、
      第51條第5款、第74條第1項第1款、第2項第5款、第93條
      第1項第2款。
（四）刑法施行法第1條之1第1項、第2項前段。
本案經檢察官甲○○到庭執行職務。
中    華    民    國    99    年    11    月    16    日
                  刑事第十五庭  法  官  劉國賓
以上正本證明與原本無異。
如不服本判決應於收受判決後10日內向本院提出上訴書狀，並應
敘述具體理由；其未敘述上訴理由者，應於上訴期間屆滿後20日
內向本院補提理由書（均須按他造當事人之人數附繕本）「切勿
逕送上級法院」。
                                書記官  張隆成
中    華    民    國    99    年    11    月    16    日
附錄論罪科刑法條：
中華民國刑法第214條
（使公務員登載不實罪）
明知為不實之事項，而使公務員登載於職務上所掌之公文書，足
以生損害於公眾或他人者，處 3 年以下有期徒刑、拘役或 5 百
元以下罰金。
護照條例第23條
偽造、變造國民身分證以供申請護照，足以生損害於公眾或他人
者，處 5 年以下有期徒刑、拘役或科或併科新臺幣 50 萬元以
下之罰金。
行使前項文書者，亦同。
將國民身分證交付他人或謊報遺失，以供冒名申請護照者，處
5 年以下有期徒刑、拘役或科或併科新臺幣 10 萬元以下之罰金
。
前項冒用名義者，亦同。
受託申請護照，明知第 1 項至第 4 項事實或偽造、變造或冒用
之照片，仍代申請者，處 5 年以下有期徒刑、拘役或科或併科
新臺幣 10 萬元以下之罰金。

司法院資訊處製作；財團法人民間司法改革基金會備份。
